臺灣屏東地方法院民事判決　九十年重訴字第一三○號
　　原　　　告　癸○○
　　被　　　告　丁○○
　　　　　　　　庚○○
　　　　　　　　丑○○
　　訴訟代理人　己○○
　　被　　　告　乙○○
　　　　　　　　甲○○
　　訴訟代理人　戊○○
　　被　　　告　丙○○
　　　　　　　　子○○
　　　　　　　　辛○○
　　訴訟代理人　壬○○
右當事人間請求分割共有物事件，本院判決如左：
    主      文
兩造共有之坐落屏東縣恆春鎮○○段二八一─一地號面積一一五九一平方公尺及同段
二八一─二地號面積六八九九平方公尺土地合併後依下列方法分割：如附圖一所示編
號︵Ａ︶部分面積０．０九二四公頃分歸被告庚○○所有；︵Ｂ︶部分面積０．０九
二四公頃分歸被告丑○○所有；︵Ｃ︶部分面積０．０九二四公頃分歸被告丁○○所
有；︵Ｄ︶部分面積０．０三０八公頃分歸被告乙○○所有；︵Ｅ︶部分面積０．０
三０八公頃分歸被告戊○○所有；︵Ｆ︶部分面積０．０三０八公頃分歸被告甲○○
所有；︵Ｇ︶部分面積０．０九二四公頃分歸被告己○○所有；︵Ｈ︶部分面積０．
一一五六公頃分歸被告丙○○所有；︵Ｉ︶部分面積０．一一五六公頃分歸被告辛○○所有；︵Ｊ︶部分面積０．一一五六公頃分歸被告壬○○所有；︵Ｋ︶部分面積０
．一一五六公頃分歸被告子○○所有；︵Ｌ︶部分面積０．九二四六公頃分歸原告所
有。
訴訟費用由被告庚○○、丑○○、丁○○、己○○各負擔二十分之一，乙○○、戊○○、甲○○各負擔六十分之一，丙○○、辛○○、壬○○、子○○各負擔八十分之五
，餘由原告負擔。
    事      實
甲、原告方面：
一、聲明：求為判決兩造共有之如主文第一項所示土地准予合併分割。
二、陳述：
(一)坐落屏東縣恆春鎮○○段二八一─一地號面積一一五九一平方公尺及同段二八一
    ─二地號面積六八九九平方公尺土地為兩造所共有，各人就各筆土地之應有部分
    比例均相同，即原告為二分之一，被告庚○○、丑○○、丁○○、己○○各二十
    分之一，乙○○、戊○○、甲○○為各六十分之一，而丙○○、辛○○、壬○○
    、子○○則為各八十分之五，上開土地並無因物之使用目的有不能分割之情形，
    而兩造就該土地亦未訂有不分割之契約，且未能以協議決定分割之方法，為此爰
    依民法第八百二十三條規定，訴請判決合併分割系爭共有物。
(二)系爭二筆土地毗鄰，略呈南北向長方形，東南臨恆春鎮○○道路，土地利用價值
    較高，餘則鄰接其他農地，利用價值較低，原告目前使用系爭二筆土地合併後之
    西半部，通行出入須經毗鄰之七二七地號國有土地及其上水利溝圳便橋銜接外環
    道路，基於均衡原則及交通、位置等考量，系爭土地合併後之西半部原為原告使
    用部分應分歸原告所有，且南側應有三分之一部分面臨同段二八一─六地號土地
    ，即外環道部分之面寬應占總面寬三分之一。
三、證據：提出土地登記簿謄本二件為證，並聲請勘驗現場。
乙、被告方面：
一、聲明：同意合併分割。
二、陳述：
    系爭土地二筆均為農地，亦供農用，僅有簡易工寮、水井，並無建物，系爭二筆
    土地合併後之東半部，目前由被告等人各自占有使用，系爭土地與外環道路之間
    尚有同段二八一─六地號水利地，被告等通行出入須經二八一─六地號土地上水
    利溝圳便橋銜接外環道路；原告占用之西半部目前通行出入則係經毗鄰之七二七
    地號國有土地及其上水利溝圳便橋銜接外環道路，因原告無權占耕前開國有地，
    並擅將該現有通行道路以柵欄封阻禁止鄰近農戶使用，故國有財產局禁止其占耕
    該地，但並未反對其通行。
丙、本院依聲請勘驗現場，並囑託屏東縣恆春地政事務所派員實施測量。
    理      由
一、本件原告主張坐落屏東縣恆春鎮○○段二八一─一地號面積一一五九一平方公尺
    及同段二八一─二地號面積六八九九平方公尺土地為兩造所共有，各人就各筆土
    地之應有部分比例均相同，即原告為二分之一，被告庚○○、丑○○、丁○○、
    己○○各二十分之一，乙○○、戊○○、甲○○為各六十分之一，而丙○○、辛○○、壬○○、子○○則為各八十分之五，上開土地並無因使用目的有不能分割
    之情形，而兩造對各該土地亦未訂立不分割之特約，惟就分割方法則無從獲致協
    議之事實，業據其提出系爭地號土地登記簿謄本為證，而被告就此復不爭執，堪
    信為實在。從而，原告依民法第八百二十三條第一項前段及第八百二十四條第二
    項規定，訴請以判決分割系爭土地，即無不合，所訴應予准許。
二、查系爭二筆土地毗鄰，合併後略呈長方形，東南側比鄰之同段二八一─六地號、
    七二七地號土地上有水利溝圳，並臨恆春鎮○○道路，各該土地上均有便橋供通
    行銜接外環道路，原告目前使用系爭二筆土地合併後之左半部，通行出入須經毗
    鄰之七二七地號土地及其上水利溝圳便橋銜接外環道路；右半部目前由被告等人
    各自占用，其等通行出入則係經二八一─六地號土地上水利溝圳便橋銜接外環道
    路。以上各情，業經本院至現場勘驗明確，並囑託屏東縣恆春地政事務所派員實
    施測量，有勘驗筆錄及複丈成果圖在卷可按。至就系爭土地之分割方法，原告主
    張按兩造之應有部分比例面積，將右半部位置之土地分別割歸被告各自取得，即
    如後附圖二所示；而被告則主張按其應有部分比例面積分配在系爭土地右半部實
    際使用位置，餘則分歸原告取得，即如後附圖一所示，兩造均各有所持。然本院
    審酌系爭二筆土地並非直接面臨恆春鎮○○道路，其間尚隔有同段二八一─六地
    號、七二七地號土地，並無臨路面寬懸殊之問題，且各該鄰地上有水利溝圳臨外
    環道路，系爭二筆土地各得經由上開鄰地上之便橋銜接通行外環道路，通行亦無
    困難，而附圖一所示之分割方法可使兩造各分得之土地位置，約略與兩造實際使
    用位置相同，且各筆土地地形較為方整，有助於利用效率，並無礙於原告之通行
    ；如依原告主張如後附圖二所示分割方法，則被告分得之右半部土地呈前窄後寬
    之地形，而原告分得之左半部土地則呈前寬後窄之地形，不僅與兩造實際使用位
    置相異，勢將造成地形之零亂，有損土地之利用價值，是就本件自應按如附圖一
    以定分割方法，俾兩造日後對各該部分土地均得便於規劃使用，以期能地盡其利
    。兩造各自取得之土地位置及面積，分別如主文第一項所示。
據上論結，本件原告之訴為有理由，依民事訴訟法第七十八條、第八十一條、第八十
五條第一項但書，判決如主文。
中　　　華　　　民　　　國　　九十一　　年　　　二　　　月　　二十七　　日
                                        臺灣屏東地方法院民事第二庭
~B法　　　官　孫  國  禎
右為正本係照原本作成。
如不服本判決應於判決送達後二十日內向本院提出上訴狀。
中　　　華　　　民　　　國　　九十一　　年　　　二　　　月　　二十七　　日
~B法院書記官　陳  清  陽
